【裁判字號】    98,交聲,3163
【裁判日期】    981229
【裁判案由】    聲明異議
【裁判全文】
臺灣高雄地方法院交通事件裁定        98年度交聲字第3163號
原處分機關  交通部公路總局高雄區監理所
異  議  人  甲○○
上列受處分人因聲明異議案件，對於交通部公路總局高雄區監理
所98年11月25日所為之處分（原處分：高監營裁字第裁80-B0000
0000號），聲明異議，本院裁定如下：
    主  文
異議駁回。
    理  由
一、原處分意旨略以：異議人即受處分人（下稱異議人）甲○○
    於民國98年11月10日16時10分許，駕駛車牌號碼631-NQ號營
    業一般小客車，行經高雄市○○路與中山路有燈光號誌管制
    之交岔路口時有闖紅燈之違規行為，經警攔停舉發，嗣由原
    處分機關依道路交通管理處罰條例第53條第1 項之規定裁處
    罰鍰新臺幣（下同）2,700 元，並記違規點數3 點等語。
二、異議意旨略以：異議人雖於五福路（東向西方向）與中山口
    交岔路口燈光管制號誌呈現紅燈時，駕駛車輛迴轉該路口至
    五福路（西向東方向），惟異議人上開之行為應僅未按交通
    標誌之指示，而非闖紅燈，是原處分應有不當，請求改依合
    適之規定處分，爰依法聲明異議等語。
三、按汽車駕駛人，行經有燈光號誌管制之交岔路口闖紅燈者，
    處新臺幣1,800 元以上5,400 元以下罰鍰；汽車駕駛人有第
    53條情形者，並記違規點數3 點，道路交通管理處罰條例第
    53條第1 項、第63條第1 項第3 款分別定有明文。又闖紅燈
    之行為態樣不同，為避免爭議，故交通部就該闖紅燈或超越
    停止線之認定，於82年4 月22日以交路字第009811號函釋：
    「圓形紅燈時超越停止線或闖紅燈之認定敘述如後提供參考
    ：（一）車輛面對圓形紅燈時仍逕予穿越路口至銜接路段，
    含左轉、直行、迴轉等即視為闖紅燈之行為。（二）有繪設
    路口範圍者：車輛無視於紅燈警示，有穿越路口之意圖，而
    車身已伸入路口範圍亦視同闖紅燈；若僅伸越停止線而未達
    路口範圍者，則視為不遵守標線指示。（三）無繪設路口範
    圍者：以車輛無視於紅燈號誌，而有穿越路口之企圖，其車
    身並已伸越停止線並足以妨害其他方向人（若有行人穿越道
    ）、車通行者亦以闖紅燈論處；若僅車身伸越停止線則以不
    遵守標線指示視之。（四）目前交岔路口已繪設網狀黃線區
    者暫以該範圍視作路口。（五）另路口設有照相設施者並請
    有關單位依會議結論之認定標準配合調整以更能明確認定」
    。是車輛駕駛人如有上開所示之情形時，倘無爭議時，應認
    已有闖紅燈之行為，而應依上開條例之規定處罰之。
四、經查：
  (一)異議人甲○○於98年11月10日16時10分許，駕駛車牌號碼63
    1-NQ號營業用一般小客車，行經高雄市○○路與中山路有交
    通號誌管制之交岔路口時，於該號誌呈現紅燈時迴轉，經員
    警開單舉發闖紅燈之違規行為，有高雄市政府警察局高市警
    交字第B00000000 號舉發違反道路交通管理事件通知單、交
    通部公路總局高雄區監理所高監營裁字第裁80-B00000000號
    違反道路交通管理事件裁決書各1 份在卷可稽。而本件異議
    人經本院傳喚到庭陳稱，上開經員警舉發之違規行為，當時
    之五福路（東向西方向）、中山路口確實呈現紅燈號誌，伊
    亦於紅燈號誌時迴轉至五福路（西向東方向），此與證人即
    掣單舉發之員警朱勝華到庭證稱：「（請簡述舉發經過情形
    ？）當時我在服勤巡邏勤務，在五福、玉竹路口時即看到異
    議人闖紅單，所以尾隨他，我看到其到五福、中山路口紅燈
    號誌時超越停止線迴轉，所以連續告發他2 張，當時並無拍
    照、攝影器材。」等語互核相符（本院卷第21頁），且依異
    議人所繪製違規時迴轉之現場圖，亦與證人朱勝華於當庭繪
    製當時舉發之地點及異議人違規之情形一致（本院卷第6 頁
    、第25頁），是異議人於五福路、中山路口交通管制號誌呈
    現紅燈時，逕予迴轉之事實，應堪認定。
  (二)異議人雖辯稱上開之違規行為，應僅為未按交通號誌之指示
    駕駛，非闖紅燈之行為云云。惟依交通部上開之函釋內容，
    其中第1 項即解釋車輛面對圓形紅燈時仍逕予穿越路口至銜
    接路段，含左轉、直行、「迴轉」等即視為闖紅燈之行為，
    雖第2 項另解釋於有繪設路口範圍者：車輛無視於紅燈警示
    ，有穿越路口之意圖，而車身已伸入路口範圍亦視同闖紅燈
    ；若僅伸越停止線而未達路口範圍者，則視為不遵守標線指
    示。揆之上開函釋第2 項所示之情形，應指第1 項所指之車
    輛於紅燈時左轉、直行、「迴轉」等行為外，因其車輛於行
    經路口時，已超越停止線或車身已伸入路口範圍時，雖該車
    輛已停止，但因已影響行人及車輛之行駛及安全，故將此一
    情形亦納入闖紅燈之違規行為範疇內，而非指若有第1 項之
    情形時，尚須判斷駕駛人是否有穿越路口之意圖，否則於交
    通管制號誌紅燈時仍逕予迴轉，顯已影響用路人之安全時，
    仍必須進一步考量駕駛人是否具有穿越路口之意圖時，不但
    與維護行人及車輛行駛之安全立法精神有違，更與交岔路口
    設置交通管制號誌之目的不合。準此，汽車駕駛人於行經交
    岔路口面對交通號誌呈現圓形紅燈時，若仍逕予迴轉時，應
    非未按交通號誌之指示行駛，屬闖紅燈之行為，而應依道路
    交通管理處罰條例第53條第1 項規定加以處罰，此方符該法
    條立法之目的及精神。
五、從而，異議人於上述之時、地，駕駛營業一般小客車行經有
    燈光號誌管制之交岔路口時，於紅燈時迴轉之違規事實既可
    認定，依上開所述，應屬闖紅燈之違規行為無訛，是原處分
    以異議人違反道路交通管理處罰條例第53條第1 項之規定，
    處罰鍰2,700 元，並依同條例第63條第1 項第3 款規定記違
    規點數3 點，於法並無不符，是異議人任意指摘本件原裁決
    處分有所不當，經核並無理由，故應予以駁回。
據上論斷，應依道路交通案件處理辦法第19條，裁定如主文。
中    華    民    國    98    年    12    月    29    日
                    交通法庭  法  官  林勳煜
以上正本證明與原本無異。
如不服本裁定應於送達後5日內向本院提出抗告狀。
中    華    民    國    98    年    12    月    29    日
                              書記官  莊正彬

司法院資訊處製作；財團法人民間司法改革基金會備份。
